【裁判字號】    97,裁,4883
【裁判日期】    971030
【裁判案由】    土地增值稅
【裁判全文】
最  高  行  政  法  院  裁  定
                                      97年度裁字第4883號
上  訴  人  甲○○
            乙○○
被 上訴 人  臺北市稅捐稽徵處
代  表  人  丙○○
上列當事人間土地增值稅事件，上訴人對於中華民國97年6月19
日臺北高等行政法院96年度訴字第3586號判決，提起上訴，本院
裁定如下：
    主  文
上訴駁回。
上訴審訴訟費用由上訴人負擔。
    理  由
一、按對於高等行政法院判決之上訴，非以其違背法令為理由，
    不得為之，行政訴訟法第242條定有明文。依同法第243條第
    1項規定，判決不適用法規或適用不當者，為違背法令；而
    判決有同條第2項所列各款情形之一者，為當然違背法令。
    是當事人對於高等行政法院判決上訴，如依行政訴訟法第24
    3條第1項規定，以高等行政法院判決有不適用法規或適用不
    當為理由時，其上訴狀或理由書應有具體之指摘，並揭示該
    法規之條項或其內容；若係成文法以外之法則，應揭示該法
    則之旨趣，倘為司法院解釋或本院之判例，則應揭示該判解
    之字號或其內容。如以行政訴訟法第243條第2項所列各款情
    形為理由時，其上訴狀或理由書，應揭示合於該條項各款之
    事實。上訴狀或理由書如未依此項方法表明者，即難認為已
    對高等行政法院判決之違背法令有具體之指摘，其上訴自難
    認為合法。
二、上訴人等2人於民國81年10月14日訂約出售其所有臺北市○
    ○區○○段1小段29、29-1、34及34-1地號等4筆農業用地予
    陳培英，同日向被上訴人士林分處申報移轉系爭農業用地申
    請依行為時土地稅法第39條之2規定免徵土地增值稅經核准
    免徵在案，且已完成移轉登記。嗣經法務部調查局新竹縣調
    查站發現系爭土地係由案外人羅兆聘假借陳培英農民身分購
    買農地，乃函移被上訴人依法核定應補徵原免徵土地增值稅
    ，被上訴人士林分處爰發單補徵土地增值稅計新臺幣（下同
    ）41,229,464元。嗣上訴人以補徵與事實不符為由，於85年
    2月5日申請更正，經被上訴人以85年2月12日北市稽士林乙
    字第3405號函復否准。上訴人不服，申請復查，亦遭駁回。
    上訴人其後亦曾聲請撤銷原處分，同遭駁回，後遂循序提起
    行政訴訟，經原審法院90年度訴字第7033號裁定駁回。上訴
    人猶不服，提起抗告，經本院92年度裁字第979號裁定抗告
    駁回確定在案。上訴人復於96年3月15日向被上訴人所屬士
    林分處陳情免徵原核定稅款，經該分處以96年3月22日函文
    通知上訴人，原核定並無違誤。上訴人復於96年5月15日向
    該分處再次申請更正重核，並撤回強制執行案，經該分處於
    96年5月21日以北市稽士林甲字第09630511600號函通知上訴
    人，旨揭案件業經本院92年度裁字第979號行政救濟確定，
    所請無法辦理。上訴人對該函不服，提起訴願，旋遭決定不
    受理。上訴人仍不服，遂提起行政訴訟，求為判決訴願決定
    及原處分均撤銷、被上訴人應依訴願法第80條第1項規定依
    職權撤銷原核課處分，案經原審法院判決駁回。
三、上訴人對於原審法院判決上訴，雖以該判決違背法令為由，
    惟核其上訴理由狀所載內容，係就原審所論斷：上訴人96年
    5月15日之「更正重核申請書」主旨為：「申請人於81年出
    售臺北市○○區○○段一小段29、29之1、34、34之1地號等
    4筆農業用地補徵原免徵土地增值稅乙案，懇請秉持愛心辦
    稅之精神，本諸職權撤回移送強制執行案，重新更正重核為
    禱。」等語，且觀說明欄全文，全未提及其申請「更正重核
    」之稅法依據。另財政部臺灣省北區國稅局之「有關臺北港
    闢建及淡水新市鎮築堤造地等工程發放之漁業專用漁業權補
    償金應予免納所得稅案」係就相關漁民向所屬稽徵單位申請
    復查，予以免稅之陳情案，分屬「營利事業所得稅」及「補
    償金」之免稅方案，核與本件上訴人爭執之土地增值稅無涉
    ，徵諸「稅捐法定主義」之原則，要無比附援引餘地至明。
    依本院95年度判字第1809號判決及96年度判字第715號判決
    意旨可知，上訴人即使有依行政程序法第117條規定請求之
    真意，亦因其並無依法申請被上訴人應依行政程序法第117
    條規定重核原處分之申請權，其提起本件課予義務訴訟，即
    屬無據。本件上訴人所據以申請更正重核之補徵土地增值稅
    之處分，早於85年2月5日申請更正時，即因逾期而被駁回，
    而上訴人申請本件重核更正係於96年5月15日提起，業已逾
    行政程序法第128條第2項所規定之5年時效，上訴人即使依
    該規定申請，亦不符上開申請程序重開之要件。從而，上訴
    人主張被上訴人應就實體重核更正，亦屬無據等，指摘其為
    不當，並未就上開該判決所論斷之理由，具體表明合於不適
    用法規、適用法規不當、或行政訴訟法第243條第2項所列各
    款之情形，難認對該判決之如何違背法令已有具體之指摘。
    依首揭說明，應認其上訴為不合法。
四、據上論結，本件上訴為不合法。依行政訴訟法第249條第1項
    前段、第104條、民事訴訟法第95條、第78條、第85條第1項
    前段，裁定如主文。
中    華    民    國    97    年    10    月    30    日
                    最高行政法院第三庭
                        審判長法官  黃  璽  君
                              法官  黃  秋  鴻
                              法官  鄭  忠  仁
                              法官  黃  本  仁
                              法官  吳  東  都
以  上  正  本  證  明  與  原  本  無  異
中    華    民    國    97    年    10    月    31    日
                              書記官  莊  俊  亨


司法院資訊處製作；財團法人民間司法改革基金會備份。
